臺灣臺南地方法院刑事判決
公　訴　人　臺灣台南地方法院檢察署檢察官
被　　　告　乙○○　男　30歲.
指定辯護人　本院公設辯護人　甲○○
上列被告因偽造有價證券等案件，經檢察官提起公訴（92年度偵
字第3801號），本院判決如下：
    主  文
乙○○共同行使偽造私文書，足以生損害於他人，累犯，處有期
徒刑拾月。
偽造之「丁○○」、「謝清文」印章各壹顆、如附表所示署押、
印文、扣案偽造之「丁○○」
壹張，均沒收。
    事  實
一、乙○○曾於民國90年間因偽造文書案件，經本院判處有期徒
    刑6月確定，並於91年 9月1日執行完畢，猶不知悔改，其復
    夥同潘建宏、嚴永桂（二人均業經本院先行審結）與綽號「
    阿佳」不詳姓名成年男子，以購車向銀行詐取貸款之方式，
    由綽號「阿佳」男子負責幕後操控，嚴永桂負責居間聯絡，
    乙○○與潘建宏則出面向車商購車，事成之後嚴永桂可獲取
    新臺幣（下同）25000元酬勞，乙○○與潘建宏各可獲取100
    00元之酬勞，車子再交由「阿佳」向當鋪借錢。四人並共同
    基於意圖為自己不法所有及行使偽造特種文書、行使偽造私
    文書之犯意聯絡，先由乙○○及潘建宏提供二人之相片，於
    92年 3月初某日及其後數日，分別在臺南市○○路「沙卡里
    巴」夜市○○○○○街附近交付嚴永桂，再由嚴永桂在「沙
    卡里巴」夜市附近及在臺南市○○路黃昏市場附近，將之轉
    交綽號「阿佳」男子，並由該「阿佳」男子同時在不詳處所
    ，將乙○○、潘建宏相片分別換貼在以「丁○○」及「謝清
    文」之姓名及
    姓名、住址、役別等事項均予篡改過之國民
    方式偽造成「丁○○」、「謝清文」之國民
    損害於丁○○、謝清文及戶政機關對
    綽號「阿佳」男子另於不詳處所，同時偽造「丁○○」及「
    謝清文」印章各 1顆，足以生損害於丁○○及謝清文。嗣於
    92 年3月17日（起訴書誤載91年3月17日）下午2時許，乙○
    ○、潘建宏、嚴永桂及綽號「阿佳」四人相約至臺南市○○
    ○路○段435號「信喬汽車有限公司」（下稱信喬公司），欲
    向該公司以購買裕隆國產休旅車乙輛方式，向可供辦理貸款
    之銀行詐取該次貸款79萬元，而綽號「阿佳」男子，事先並
    在臺南市○○路黃昏市場附近，將偽造之「丁○○」、「謝
    清文」國民
    前往購車之際，將上開國民
    建宏，隨即推由乙○○及潘建宏進入信喬公司，向該公司業
    務員陳振瑜表示欲辦理購車貸款，陳振瑜乃通知聯邦商業銀
    行股份有限公司（下稱聯邦銀行）承辦職員蘇盈瑞前來辦理
    對保。嗣於同日晚間11時許，乙○○、潘建宏依約在信喬公
    司內辦理對保時，該二人即持上開偽造國民
    章交付蘇盈瑞，冒用「丁○○」、「謝清文」名義辦理對保
    ，並由乙○○擔任購車貸款買受人，潘建宏擔任連帶保證人
    ，且在以此方式行使上開偽造之國民
    建宏即接續在附表編號1至4所示借款契約書、授權書、聯邦
    銀行個人資料蒐集、電腦處理或國際傳遞及利用同意書及委
    託書上，偽造如附表所示丁○○、謝清文印文（起訴書漏載
    ）、署押，用以偽造成該二人名義之上開私文書。乙○○、
    潘建宏另承前接續犯意，同時在附表編號 5所示空白本票發
    票人欄處，分別偽造丁○○、謝清文印文（起訴書漏載）、
    署押，以之偽造成該二人名義之債權憑證私文書，再同時持
    向蘇盈瑞（起訴書記載為陳振瑜）行使，足以生損害於丁○
    ○、謝清文及聯邦銀行。翌日經蘇盈瑞向丁○○徵信查證後
    ，發現丁○○並無購車貸款之事，查覺有異而報警處理，始
    未貸款得逞。嗣於92年3月19日下午4時40分許，乙○○及潘
    建宏依約定時間到信喬公司後，隨即經據報前往信喬公司埋
    伏之警方，當場在乙○○身上查獲偽造之「丁○○」
    乙張（其上貼有乙○○所有相片乙張），復經乙○○及潘建
    宏供述，於當日下午 5時許，在府前路上之臺南市政府旁處
    ，逮捕嚴永桂，而查獲上情（嚴永桂部分業經本院判處有期
    徒刑十月確定）。
二、案經臺南市警察局第三分局報請臺灣臺南地方法院檢察署檢
    察官偵查起訴。
    理  由
一、前揭事實，業據被告乙○○於本院審理中供承不諱，核與共
    同被告嚴永桂、潘建宏於警、偵訊及本院前審中供述情節相
    符，並據證人陳振瑜、蘇盈瑞於警訊時證述明確，復經被害
    人丁○○於警訊時指訴「丁○○」
    情屬實，且有附表所示借款契約書、授權書、聯邦銀行個人
    資料蒐集、電腦處理或國際傳遞及利用同意書、委託書、空
    白本票、偽造「丁○○」、「謝清文」國民
    ，及偽造之「丁○○」國民
    明確，被告乙○○犯行堪以認定。
二、核被告乙○○所為，係犯刑法第二百十六條、第二百十二條
    行使偽造特種文書罪、同法第二百十六條、第二百十條行使
    偽造私文書罪及同法第三百三十九條第三項、第一項詐欺取
    財未遂罪。公訴人認被告乙○○所犯偽造附表編號 5所示空
    白本票部分，係犯同法第二百零一條第一項偽造有價證券云
    云，惟該紙空白本票之發票日、到期日、票面金額均未載，
    發票行為尚未完成，係無效票據，然票面已指定受款人聯邦
    商業銀行，並記載中期放款等字樣，應認僅具有債權憑證之
    私文書性質，故此部份起訴法條，尚有未洽，惟此部分業經
    蒞庭檢察官當庭變更起訴法條（見本院94年 4月19日審判筆
    錄），本院不另為變更法條之諭知；另被告乙○○及共同被
    告潘建宏所持以行使之上開「丁○○」、「謝清文」國民身
    分證，係以「丁○○」及「謝清文」之姓名及
    底稿，已將其等父母姓名、配偶姓名、住址、役別等事項均
    予篡改過，有卷附丁○○及謝清文之
    其情形，非但本質已有變更（即不同父母所生），且具有創
    公訴人認此部分係涉犯行使「變造」特種文書罪，亦有未洽
    ，均併此敘明。被告乙○○與共同被告嚴永桂、潘建宏、「
    阿佳」成年男子間，就上開行使偽造特種文書、行使造私文
    書（附表編號 5所示私文書除外）及詐欺未遂犯行間，有犯
    意聯絡及行為分擔；被告乙○○與潘建宏間，就行使附表編
    號 5所示偽造私文書犯行，有犯意聯絡及行為分擔，均為共
    同正犯。被告以一偽造行為及一行使行為分別同時犯偽造、
    行使被害人丁○○、謝清文之國民
    為及一行使行為分別同時犯偽造、行使該二人上揭私文書罪
    部分，均應各依想像競合犯規定，分別從一重處斷。其等偽
    造印章、印文、署押，為偽造私文書之階段行為或部分行為
    ，而偽造特種文書及偽造私文書之低度行為，分別為行使偽
    造特種文書、偽造私文書之高度行為所吸收，均不另論罪。
    被告已著手詐欺行為之實施而未遂，為未遂犯，爰依刑法第
    二十六條前段之規定，按既遂犯之刑度減輕其刑。其所犯上
    開三罪間，有方法結果之牽連關係，應依牽連犯規定，從一
    重依行使偽造私文書罪處斷。又被告有如事實欄所載執行完
    畢之前科紀錄，有臺灣高等法院被告全國前案紀錄表乙紙附
    卷可按，其於五年內再犯本件有期徒刑以上之罪，應依累犯
    規定加重其刑。爰審酌被告乙○○有偽造文書前科，素行非
    佳，有臺灣高等法院被告全國前案紀錄表附卷足憑，復犯本
    罪，犯罪情節及所生危害非輕，惟審理中坦承犯行，態度稱
    良好，並參酌其參予犯罪分工程度、犯罪之動機、手段、目
    的等一切情狀，量處如主文所示之刑，以示懲儆。偽造之「
    丁○○」、「謝清文」印章各 1顆（雖未扣案，但無證據證
    據證明已滅失），如附表所示署押、印文，分別係偽造之印
    章、印文、署押，不問屬於何人所有，均應依刑法第二百十
    九條之規定宣告沒收；另扣案偽造「丁○○」
    所貼之「乙○○」相片各 1張，分別為共犯「阿佳」及被告
    乙○○所有，且係供本案共同犯罪所用之物，業據被告乙○
    ○供明在卷，均應依刑法第三十八條第一項第二款之規定諭
    知沒收。至於偽造「謝清文」
    明已滅失，因非違禁物，為免執行困難，對於該
    上所貼被告「潘建宏」相片，毋庸予宣告沒收，附此敘明。
據上論斷，應依刑事訴訟法第二百九十九條第一項前段，刑法第
二十八條、第二百十六條、第二百十條、第二百十二條、第三百
三十九條第三項、第一項、第二十六條前段、第五十五條、第四
十七條、第二百十九條、第三十八條第一項第二款，罰金罰鍰提
高標準條例第一條前段，判決如主文。
本案經檢察官丙○○到庭執行職務。
中　　華　　民　　國　　94　　年　　 5 　　月　　3　　日
　　　　　　　　　刑事第四庭  審判長法官  張瑛宗
                                    法官  李東柏
                                    法官  周紹武
以上正本證明與原本無異。
如不服本判決，應於判決送達後10日內，向本院提出上訴狀（應
附繕本）。
　　　　　　　　　　　　　　　　書記官　吳姁穗
中　　華　　民　　國　　94　　年　　 5 　　月　　3　　日
附錄本案論罪科刑法條：
中華民國刑法第216條(行使偽造變造或登載不實之文書罪)
  行使第210條至第215條之文書者，依偽造、變造文書或登載不
  實事項或使登載不實事項之規定處斷。
中華民國刑法第210條(偽造變造私文書罪)
  偽造、變造私文書，足以生損害於公眾或他人者，處五年以下
  有期徒刑。
中華民國刑法第212條(偽造變造特種文書罪)
  偽造、變造護照、旅券、免許證、特許證及關於品行、能力服
  務或其他相類之證書、介紹書，足以生損害於公眾或他人者，
  處一年以下有期徒刑、拘役或三百元以下罰金。
中華民國刑法第339條(普通詐欺罪)
  意圖為自己或第 3 人不法之所有，以詐術使人將本人或第 3
  人之物交付者，處五年以下有期徒刑、拘役或科或併科1000元
  以下罰金。
  以前項方法得財產上不法之利益或使第 3 人得之者，亦同。
  前二項之未遂犯罰之。
 附表：
┌────┬──────────┬─────────────┬─────┐
│編    號│文 件 名 稱 及 數 量│其上偽造之署押、印文及數量│備      考│
│        │                    │                          │          │
├────┼──────────┼─────────────┼─────┤
│  １    │借款契約書乙紙      │丁○○之署押三枚、印文九枚│          │
│        │                    │及謝清文之署押三枚、印文六│          │
│        │                    │枚                        │          │
├────┼──────────┼─────────────┼─────┤
│  ２    │授權書乙紙          │丁○○之署押一枚、印文二枚│          │
│        │                    │及謝清文之署押一枚、印文二│          │
│        │                    │枚                        │          │
├────┼──────────┼─────────────┼─────┤
│  ３    │聯邦商業銀行個人資料│丁○○之署押、印文各一枚及│          │
│        │蒐集、電腦處理或國際│謝清文之署押、印文各一枚  │          │
│        │傳遞及利用同意書乙紙│                          │          │
├────┼──────────┼─────────────┼─────┤
│  ４    │委託書乙紙          │丁○○之署押一枚、印文四枚│          │
├────┼──────────┼─────────────┼─────┤
│  ５    │空白本票乙紙        │丁○○之署押一枚、印文三枚│該本票之發│
│        │                    │及謝清文之署押一枚、印文四│票日、到期│
│        │                    │枚                        │日、票面金│
│        │                    │                          │額均未填載│
│        │                    │                          │，發票行為│
│        │                    │                          │尚未完成，│
│        │                    │                          │係無效之票│
│        │                    │                          │據，惟其上│
│        │                    │                          │有指定受款│
│        │                    │                          │人聯邦商業│
│        │                    │                          │銀行，並有│
│        │                    │                          │記載中期放│
│        │                    │                          │款等字樣，│
│        │                    │                          │仍具有債權│
│        │                    │                          │憑證之私文│
│        │                    │                          │書性質    │
└────┴──────────┴─────────────┴─────┘
